臺灣桃園地方法院刑事判決　　　　　　　94年度訴緝字第47號
公　訴　人　臺灣桃園地方法院檢察署檢察官
被　　　告　乙○○　男　24歲.
　　　　　　　　　　　　13號.
指定辯護人　本院公設辯護人陳瑞明
上列被告因強盜等案件，經檢察官提起公訴（92年度偵字第1738
0號），本院判決如下：
    主  文
乙○○踰越安全設備，於夜間侵入住宅竊盜，因脫免逮捕，當場
施以強暴，處有期徒刑參年陸月。
    事  實
一、乙○○意圖為自己不法之所有，於民國92年8 月23日20時許
    之夜間，趁同大樓之甲○○、劉玉文夫妻外出之際，以自未
    上鎖之逃生孔攀爬踰越陽台鐵窗安全設備之方式，侵入其二
    人位於桃園縣楊梅鎮○○○路○ 段351 巷80弄13號4 樓之住
    處內，竊取劉玉文所有女用手錶1 支（價值約新臺幣【下同
    】3000元）及零錢筒1 個（內有零錢約100 餘元）得手，然
    未及離開，甲○○、劉玉文夫妻即於同日20時30分許自外返
    家，乙○○乃匆忙躲藏於浴室天花板上，惟甲○○進入屋內
    未久即發現遭竊，且疑竊賊尚未離去，遂逐房尋找，迨尋至
    浴室時，因發現乙○○之蹤跡，隨即喝令其出來，乙○○見
    形跡敗露，乃自天花板躍下，欲往浴室門口逃跑，然為站於
    門口之甲○○伸手抱住，乙○○為脫免逮捕，除用力扭動身
    體以圖掙脫外，並張口咬中甲○○之右肩（傷害部分，未據
    告訴），而當場對甲○○施以強暴，幸仍為甲○○所制伏。
    嗣經警據報於同日20時40分許前來處理。
二、案經桃園縣政府警察局楊梅分局報請臺灣桃園地方法院檢察
    署檢察官偵查起訴。
　　理　由
一、訊據被告乙○○固坦承有於上揭時地，踰越安全設備，於夜
    間侵入被害人甲○○、劉玉文之住宅行竊，惟矢口否認有何
    準強盜之犯行，辯稱：我從天花板上掉下來後，手就被甲○
    ○及另一名鄰居抓著，並按壓在地上，因想讓甲○○稍微鬆
    手，才作勢要咬他，我只是做個樣子，後來甲○○有把手放
    鬆，所以我就沒有咬下去云云。然查：
  (一)上開加重竊盜部分之犯行，業據被告於本院審理時坦承不諱
    ，核與證人即被害人劉玉文於偵查中向檢察官證述之情節相
    符，並經證人即被害人甲○○於本院審理時到庭證述明確，
    且有贓物認領保管單1 紙及贓物照片2 張在卷可稽，被告就
    其加重竊盜部分之自白，經前開證據補強後，應與事實相符
    ，為可採信。是被告確有於上揭時地，踰越安全設備，於夜
    間侵入被害人住宅行竊之犯行，至為灼然。
  (二)又被告於上揭加重竊盜行為既遂後，尚未及離去，即因被害
    人甲○○、劉玉文夫妻自外返家，而躲藏於該屋之浴室天花
    板上，經甲○○嚇令其現身，即自天花板躍下，欲往浴室門
    口逃跑時，為站於門口之甲○○伸手抱住，乙○○除用力扭
    動身體以圖掙脫外，並張口咬中甲○○之右肩等情，則經證
    人甲○○於本院審理時，到庭結稱：案發當日我和太太是晚
    間8 時30分許返家．．進入主臥室後看到被翻箱倒櫃，所有
    東西都在地上，我們就逐一檢查，走到浴室時，見浴缸上有
    腳印，牆壁上有手印，但沒看到人，．．把通風口打開後卻
    看到一雙腳盤旋在天花板裡面，我當時就高喊一聲「是誰，
    下來」，當被告從天花板下來時，他的手有高高舉起，但應
    該不是要攻擊我，因他剛從天花板下來，所以手是高舉的，
    要往前跑時手放下來，而我擋在他前面，因此誤以為他是要
    攻擊我，我就抱住他不讓他跑掉，在地檢署時是出於誤認，
    才指稱「被告是要揮我的頭」．．抱住被告時，被告渾身使
    勁並揮手企圖掙脫，雖未以拳頭、手肘或膝蓋抵撞我，但有
    轉頭用嘴巴咬到我右肩，造成一點破痕，他只是想掙脫，．
    ．被告只是咬一下，沒有很用力，所以我並未鬆手，．我確
    定是右肩被咬，偵查中講成「左手臂」被咬，則是口誤等語
    綦詳，而該證人於偵查中雖指稱：被告要揮打我的頭，還用
    嘴咬我左手臂云云，然證人前後證述差異之成因非一，或出
    於一時誤認，或出於敘述脫漏、口誤，非不能於審判中透過
    詢問或詰問以究明真相，是證人甲○○既於本院審理時經公
    訴人詰問後已證述明確，且於審理時尚不吝自承誤認以澄清
    被告實無揮打其頭部之情，足見其就被告有利之事實亦未偏
    廢，衡情自無渲染被害情節以誣陷被告之可能，益徵其前揭
    於審理中所為之證述，應屬實情。故被告竊盜得逞後，於證
    人甲○○逮捕之際為脫免逮捕，確有張口咬中該證人之右肩
    ，而對該證人施以積極之攻擊行為，亦堪認定。至被告所辯
    ：僅作勢咬甲○○而已云云，顯屬避重就輕之詞，要無可採
    。另辯護意旨漏未斟酌上情，而認證人所述有誇張之嫌，亦
    屬誤解。
  (三)按竊盜或搶奪，因防護贓物、脫免逮捕或湮滅罪證，而當場
    施以強暴、脅迫者，即以強盜論，不以所施強暴、脅迫手段
    ，須至使他人不能抗拒程度為成立準強盜罪之要件，此與刑
    法第328 條第1 項之普通強盜罪之構成要件不同；此分別有
    最高法院28年度上字第1984號判例及91年度臺上字第5778號
    判決可資參照。查本件被告竊盜後，未及離開盜所，而於證
    人甲○○逮捕之際為脫免逮捕，張口咬中其右肩，姑不論甲
    ○○是否已達不能抗拒之程度，被告所為已足該當於準強盜
    罪中強暴之要件。
  (四)綜上所述，本件事證明確，被告犯行堪以認定，自應依法論
    科。
二、查被告乙○○踰越鐵窗之安全設備，於夜間侵入被害人住宅
    竊盜之行為，核係犯刑法第321 條第1 項第1 款、第2 款、
    第3 款之踰越安全設備於夜間侵入住宅竊盜罪。公訴人疏未
    論及被告係以踰越鐵窗安全設備為其行竊手法，僅求科以同
    法第321 條第1 項第1 款之罪名，尚有未洽，惟此僅加重條
    件之增減，不生變更起訴法條之問題，附此敘明；又被告竊
    盜既遂後，因脫免逮捕，而當場對被害人甲○○施以強暴，
    乃同法第329 條之準強盜行為，且其毀越安全設備、夜間侵
    入住宅，並有同法第321 條第1 項第1 款、第2 款之情形，
    應以同法第330 條第1 項之加重強盜罪論。又按刑法第321
    條第1 項第2 款踰越安全設備竊盜罪，其越入行為即屬侵入
    住宅，已結合於所犯加重竊盜之罪質中，無更行構成侵入住
    宅罪（最高法院27年度上字第1887號判例參照），從而被告
    所犯罪行，自不再論以侵入住宅罪，公訴人認被告所為另涉
    侵入住宅罪嫌，尚有誤會，亦附此敘明。末查，被告於遭被
    害人甲○○發覺其竊盜，欲將其逮捕時，竟張口咬中被害人
    右肩而施以強暴，所為惡行本不應加寬免，惟念其充其量僅
    為穿踰之輩，其所得之女用手錶1 支及零錢筒1 個，價值約
    僅3100餘元，並非甚多，又除張口咬向被害人1 次外，即未
    再施以其他強脅行為，且其口咬之力道非重，被害人並未因
    此鬆手，已如前述，顯然被告施用強暴之強度尚屬輕微，應
    未達於使被害人不能抗拒之程度，核與強盜罪之本質須行為
    人所施用之強暴手段在客觀上已達使被害人不能抗拒之程度
    ，尚屬有間，是此二種情狀不宜等同視之而應受相同刑罰之
    結果，本院考量此等情狀，認縱科以本罪法定最輕本刑即7
    年有期徒刑，猶嫌過重且失之苛酷，情輕而法重，在客觀上
    可堪憫恕，而足以引起一般社會大眾之同情，爰依刑法第59
    條之規定酌減其刑。爰審酌被告犯罪之動機單純，犯罪之手
    段尚稱平和，犯罪所生之危害非鉅，犯後坦承部分之犯行，
    犯後態度尚可等一切情狀，認公訴人具體求處有期徒刑8 年
    ，尚嫌過重，故予量處如主文所示之刑，以示懲儆。
三、另臺灣桃園地方法院檢察署93年度偵字第8901號移送併辦意
    旨略以：被告乙○○意圖為自己不法之所有，於93年5 月29
    日20時許，在桃園縣中壢市○○路102 巷9 弄12號前，以自
    備鑰匙1 支竊取停放在該處之吳秀碧所有車號REK-997 號機
    車，得手後供己使用，嗣於翌日8 時15分許，乙○○騎乘前
    開竊來之機車行經桃園縣桃園市○○路812 巷口時為警查獲
    ，始悉上情。因認被告此部分，所犯刑法第320 條第1 項之
    竊盜罪嫌，與本案有連續犯之裁判上一罪關係云云。惟查：
    本案被告經本院判決有罪之事實，係論以刑法330 條第1項
    之加重強盜罪，與移送併案意旨所認之竊盜犯行，犯意各異
    ，行為互殊，觸犯犯罪構成要件不同之罪名，顯非基於概括
    犯意反覆為之，且被告犯案之對象及作案場所，俱與本案有
    別，亦難認其間有何方法結果之牽連犯關係存在。是被告移
    送併案部分之罪嫌，與前開論罪科刑部分，既無何連續犯或
    牽連犯之裁判上一罪關係存在，本院自不得予以審酌，而應
    退由聲請人另行處理，併予敘明。
據上論斷，應依刑事訴訟法第299 條第1 項前段，刑法第330 條
第1 項、第329 條、第59條，判決如主文。
本案經檢察官崔秉君到庭執行職務。
中　　華　　民　　國　　94　　年　　5 　　月　　31　　日
                      臺灣桃園地方法院刑事第11庭
                        審判長法  官  蔡 榮 澤
                              法  官  魏 于 傑
                              法  官  丁 俊 成
以上正本證明與原本無異。
如不服本判決，應於判決送達後10日內向本院提出上訴狀（應附
繕本），上訴於臺灣高等法院。
　　　　　　　　　　　　　　　書記官　簡 慧 瑛
中　　華　　民　　國　　94　　年　　6 　　月　　3 　　日
附錄本案論罪科刑依據之法條：
刑法第330條：
犯強盜罪而有第三百二十一條第一項各款情形之一者，處七年以
上有期徒刑。
前項之未遂犯罰之。
